臺灣新北地方法院刑事判決
110年度審易字第1937號
公  訴  人  臺灣新北地方檢察署檢察官
被      告  江義霖

                    籍設新北市○○區○○路00號（新北○○○○○○○○）

上列被告因詐欺案件，經檢察官提起公訴（110年度少連偵字第3
01號）及移送併辦（110年度少連偵字第57號、110年度偵緝字第
1746號），被告於準備程序中就被訴事實為有罪之陳述，經本院
合議庭裁定改以簡式審判程序審理，判決如下：
    主  文
乙○○幫助犯詐欺取財罪，處有期徒刑貳月，如易科罰金，以新臺
幣壹仟元折算壹日。
    事  實
一、乙○○明知金融機構帳戶之存摺、提款卡及密碼係供自己使用
    之重要理財工具，關係個人財產、信用之表徵，且可預見存
    摺、提款卡及密碼如交與他人使用，而未加以闡明正常用途
    ，極易被利用為與財產有關之犯罪工具，竟仍不顧他人可能
    遭受財產上損害之危險，而基於縱若其所提供之金融機構帳
    戶被利用作為詐欺取財所用，亦不違背其本意之不確定幫助
    犯意，於民國109年8月1日前某日，在新北市新莊區某處，接
    續將向中國信託商業銀行申設帳號000000000000號（下稱中
    信銀行帳戶）之存摺、提款卡及密碼、向台新國際商業銀行
    申設帳號00000000000000號帳戶（下稱台新銀行帳戶）之提
    款卡及密碼，提供與姓名、年籍不詳，自稱「陳志勝」之人
    ，以此方式幫助陳志勝及陳志勝所屬詐欺集團向他人詐取財
    物之用。嗣該詐欺集團成員間共同意圖為自己不法之所有，
    基於詐欺取財之犯意，以附表所示方式，向附表所示之人施
    用詐術，致附表所示之人陷於錯誤後，於附表所示時間，轉
    帳附表所示金額至附表所示之帳戶中。嗣附表所示之人發覺
    有異並報警，經警循線查悉上情。
二、證據：
  ㈠被告乙○○於偵查、本院準備程序及審理中之自白。
  ㈡告訴人丁○○、戊○○、甲○、丙○○於警詢中之指訴。
  ㈢中信銀行帳戶之申辦資料暨交易明細、台新銀行帳戶之交易
    明細表各1份。
  ㈣新竹市警察局第三分局朝山派出所受理詐騙帳戶通報警示簡
    便格式表、金融機構聯防機制通報單、郵政跨行匯款申請書
    各1份。（附表編號1部分）
  ㈤告訴人戊○○提供之LINE對話紀錄、網路匯款畫面列印資料各1
    份；告訴人甲○提供之對話記錄1份、匯款單據；告訴人丙○○
    提供之對話紀錄1份、網路匯款畫面2張。（附表編號2至4部
    分）
三、論罪科刑：
　㈠按幫助犯之成立，主觀上以幫助之意思，對於正犯資以助力
    ，而未參與實施犯罪之行為者而言。查被告提供本案中信銀
    行帳戶之存摺、提款卡及密碼及台新銀行帳戶之提款卡及密
    碼與詐欺集團成員作為詐欺取財工具，所實行者非屬詐欺取
    財之構成要件行為，且基於幫助犯意為之。是核被告所為，
    係犯刑法第30條第1項前段、刑法第339條第1項之幫助詐欺
    取財罪。查被告分次將中信銀行帳戶之存摺、提款卡及密碼
    及台新銀行帳戶之提款卡及密碼，提供與陳志勝，其先後2
    次交付上開帳戶之幫助行為，相隔非久，且交與同一人，顯
    係在密切接近之時地實施，各行為之獨立性極為薄弱，應係
    基於單一幫助詐欺得利之犯意，以數個舉動之接續施行，被
    告接續以提供上開帳戶之幫助行為，幫助本案詐欺集團向如
    附表所示之告訴人等實施詐欺取財犯行，屬一行為觸犯數同
    一罪名之同種想像競合犯，應依刑法第55條前段規定，從一
    重處斷。再被告係基於幫助之意思，參與詐欺取財犯罪構成
    要件以外之行為，為幫助犯，爰依刑法第30條第2項之規定
    ，按正犯之刑減輕之。
  ㈡臺灣新北地方檢察署檢察官以110年度少連偵字第57號、110
    年度偵緝字第1746號移送併辦之犯罪事實，均為被告接續交
    付上開帳戶行為所致，僅係被害人不同，具有想像競合之裁
    判上一罪關係，本院就此併案事實自應併予審究，附此敘明
    。
  ㈢被告前因販賣及持有毒品、違反藥事法案件，經本院以103年
    度訴字第200號判決判處有期徒刑1年3月、4月、7月，嗣經
    本院以104年度聲字第2436號裁定應執行有期徒刑1年9月確
    定，於105年1月27日縮短刑期假釋出監併付保護管束，迄於
    105年3月14日保護管束期滿，假釋未經撤銷，其未執行之刑
    以執行完畢論，此有臺灣高等法院被告前案紀錄表在卷可佐
    ，是被告受徒刑之執行完畢，5年以內故意再犯本案有期徒
    刑以上之罪，為累犯，依司法院釋字第775號解釋所示，為
    避免發生罪刑不相當之情形，法院就該個案依該解釋意旨，
    裁量是否加重最低本刑。考量被告上開構成累犯之犯罪紀錄
    ，與本案所犯幫助詐欺之罪名、犯罪手法均不相同，亦無關
    聯性，不足認被告對刑罰有反應力薄弱之情事，如適用刑法
    第47條累犯加重其刑之規定，尚與憲法罪刑相當原則、比例
    原則有違，故不依刑法第47條規定加重其刑。
  ㈣爰審酌被告率爾提供上開帳戶之存摺、提款卡及密碼與他人
    使用，遭詐欺集團成員用以作為詐欺取財犯罪工具，助長犯
    罪風氣，且造成執法人員難以追查該詐欺集團成員真實身份
    ，增加被害人尋求救濟之困難，並擾亂金融交易往來秩序，
    所為應予非難，惟犯後已坦承犯行，態度尚可，然迄未與告
    訴人等達成和解或取得諒解，兼衡被告個人戶籍資料查詢結
    果註記高職肄業之教育程度、於警詢中自陳貧寒之家庭經濟
    狀況、素行、犯罪之動機、目的、手段、被害人人數、受騙
    金額等一切情狀，量處如主文所示之刑，並諭知易科罰金之
    折算標準。
四、按犯罪所得，屬於犯罪行為人者，沒收之，刑法第38條之1
    第1項前段定有明文。查本案並無證據足認被告提供中信銀
    行帳戶之存摺、提款卡及密碼及台新銀行帳戶之提款卡及密
    碼，獲有任何報酬或利益，卷內復無證據足認被告因提供上
    開帳戶資料已獲有報酬，又告訴人4人所轉帳款項均遭身分
    不詳之詐欺集團成員提領一空，亦無證據足認被告因本案而
    獲得任何不法利得，自無須依上開規定宣告沒收、追徵其犯
    罪所得，附此敘明。
五、有關被告涉犯洗錢罪之說明：
  ㈠按特定犯罪之正犯實行特定犯罪後，為掩飾、隱匿其犯罪所
    得財物之去向及所在，而令被害人將款項轉入其所持有、使
    用之他人金融帳戶，並由該特定犯罪正犯前往提領其犯罪所
    得款項得手，因已造成金流斷點，該當掩飾、隱匿之要件，
    該特定犯罪正犯自成立一般洗錢罪之正犯。如提供金融帳戶
    之行為人主觀上認識該帳戶可能作為對方收受、提領特定犯
    罪所得使用，對方提領後會產生遮斷金流以逃避國家追訴、
    處罰之效果，仍基於幫助之犯意，提供該帳戶之提款卡及密
    碼，以利洗錢之實行，應論以一般洗錢罪之幫助犯（最高法
    院刑事大法庭108年度台上大字第3101號刑事裁定意旨參照
    ）。
  ㈡經查，被告係基於幫助詐欺取財之不確定故意，單純提供本
    案中信銀行帳戶及台新銀行帳戶與陳志勝及其所屬詐欺集團
    作為詐欺取財使用，尚無證據顯示被告曾配合指示提款，或
    參與後續之提領行為，即難認其有收受、持有或使用特定犯
    罪所得，或有移轉或變更特定犯罪所得之行為，揆諸上開最
    高法院裁定之意旨，已難認所為屬洗錢防制法第2條第1款至
    第3款所稱之洗錢行為。此外，復查無證據足認被告主觀上
    就其提供帳戶後，將產生遮斷金流以逃避國家追訴、處罰之
    效果等情有所認知，自無從認定被告主觀上有幫助洗錢之故
    意，而以幫助洗錢罪相繩。併案意旨認被告所為構成幫助洗
    錢，並與幫助詐欺取財有想像競合之裁判上一罪關係乙節，
    容有誤解，併此敘明。 
據上論斷，應依刑事訴訟法第273條之1第1項、第299條第1項前
段，判決如主文。
本案經檢察官己○○偵查起訴、檢察官謝承勳移送併辦，由檢察官
宋有容到庭執行職務。
中　　華　　民　　國　　111 　年　　1 　　月　　17　　日
                  刑事第二十三庭  法  官  龔書安
上列正本證明與原本無異。
如不服本判決，應於判決送達後20日內敘明上訴理由，向本院提
出上訴狀（應附繕本），上訴於臺灣高等法院。其未敘述上訴理
由者，應於上訴期間屆滿後20日內向本院補提理由書「切勿逕送
上級法院」。
                                  書記官  石秉弘
中　　華　　民　　國　　111 　年　　1 　　月　　19　　日
附錄本案論罪科刑法條全文：
中華民國刑法第30條
幫助他人實行犯罪行為者，為幫助犯。雖他人不知幫助之情者，
亦同。
幫助犯之處罰，得按正犯之刑減輕之。
　
中華民國刑法第339條
意圖為自己或第三人不法之所有，以詐術使人將本人或第三人之
物交付者，處5年以下有期徒刑、拘役或科或併科50萬元以下罰
金。
以前項方法得財產上不法之利益或使第三人得之者，亦同。
前二項之未遂犯罰之。
附表： 
編號 告訴人 詐欺方式 轉帳時間、金額（新臺幣） 轉入帳戶 1 丁○○ 於109年8月2日前某時，透過社群網站臉書張貼投資比特幣之不實資訊，丁○○見該資訊後，依資訊內容加入通訊軟體LINE，並至BitForex網站進行投資，嗣於同年8月3日，向丁○○佯稱：需依指示轉帳以提領獲利金額云云，致丁○○陷於錯誤，依指示轉帳至右列帳戶。 110年8月4日10時許、28,000元 中信銀行帳戶 2 戊○○ 於109年7月14日前某時，透過交友軟體Paris派愛族結識戊○○，且慫恿戊○○至投資網站投資，嗣向戊○○佯稱：需依指示轉帳以提領獲利金額云云，致戊○○陷於錯誤，依指示轉帳至右列帳戶。 109年8月1日15時36分許、50,000元 中信銀行帳戶    109年8月1日15時38分許、50,000元 中信銀行帳戶 3 甲○ 於109年7月31日前某時，透過社群網站INSTARGAM張貼BitForex投資比特幣網站不實資訊，甲○見該訊息後，加入通訊軟體LINE，並至該網站進行投資，嗣於同年8月3日，向甲○佯稱：需依指示轉帳以提領獲利金額云云，致甲○陷於錯誤，依指示轉帳至右列帳戶。 109年8月3日15時24分許、20,000元 中信銀行帳戶    109年8月3日16時44分許、30,000元 中信銀行帳戶    109年8月3日19時33分許、30,000元 台新銀行帳戶    109年8月3日19時38分許、2,985元 台新銀行帳戶 4 丙○○ 於109年8月2日前某時，透過社群網站臉書張貼BitForex投資比特幣網站不實資訊，丙○○見該訊息後，加入通訊軟體LINE，並至該網站進行投資，嗣於同年8月3日，向丙○○佯稱：需依指示轉帳以提領獲利金額云云，致丙○○陷於錯誤，依指示轉帳至右列帳戶。 109年8月3日21時36分許、30,000元 台新銀行帳戶    109年8月3日22時8分許、28,000元